【裁判字號】    97,交抗,183
【裁判日期】    970813
【裁判案由】    聲明異議
【裁判全文】
臺灣高等法院臺南分院交通事件裁定     97年度交抗字第183號
抗  告  人
即 異 議人  甲○○
上列抗告人因聲明異議案件，不服台灣台南地方法院中華民國九
十七年六月十六日交通法庭裁定（九十七年交聲字第四三三號）
提起抗告，本院裁定如下：
    主  文
抗告駁回。
    理  由
一、抗告意旨略以：(一)抗告人甲○○違規路段，路長約二百公尺
    路寬十五公尺，其北端約五十公尺畫有停車格，然一五○公
    尺卻劃黃實線，顯然南轅北轍；且上述路段南端，卻是寬約
    四公尺無名羊腸小道，交通流量極微，應非屬幹道，因此當
    地政府機關在此劃黃實線禁止停車係道路標線規劃不當。又
    本件交通違規罰款僅新台幣（下同）九百元，抗告人非繳不
    起，而是本件黃線違規停車是果，當地政府道路標線規劃不
    當是因，追根究底市政府規劃不當在先，政府應予更正。(二)
    本件若非舉發地點附近有慈濟醫院設置收費停車場，此路段
    何以會禁止停車？此顯然有掛勾嫌疑。為此，提起抗告，求
    為撤銷原裁定，改諭知抗告人不罰云云。
二、原處分意旨略以：受處分人甲○○所有ＴＨ─八一三三號一
    般小客車，於民國（下同）九十七年一月十四日上午九時十
    八分許，在嘉義縣大林鎮慈濟醫院旁，因在設有禁止停車標
    線處所停車，經嘉義縣警察局民雄分局大林分駐所警員依違
    反道路交通管理處罰條例第五十六條第一項第四款規定，對
    受處分人製單逕行舉發。嗣經嘉義區監理所新營監理站以受
    處分人違規事實明確，乃依道路交通管理處罰條例第五十六
    條第一項第四款，對受處分人裁處罰鍰新台幣九百元等情。
三、異議意旨略以：所謂在設有禁止停車標誌、標線處所，意義
    為何？若非舉發地點附近慈濟醫院設置收費停車場，此路段
    何以會禁止停車？顯有掛勾之嫌，為此提出聲明異議云云。
四、原裁定意旨略以：
  (一)按黃實線設於路側者，用以禁止停車，道路交通標誌標線號
    誌設置規則第一四九條第一項第一款第四目定有明文。又汽
    車駕駛人停車時，在設有禁止停車標誌、標線處所停車者，
    處新台幣六百元以上一千二百元以下罰鍰，道路交通管理處
    罰條例第五十六條第一項第四款定有明文。查原處分機關指
    異議人所有ＴＨ─八一三三號一般小客車，於上揭時地，在
    設有黃實線禁止停車標線處所停車遭警舉發，有嘉義縣警察
    局九十七年二月十二日嘉縣警交字第L5-0637714號函附照片
    在卷可稽。
  (二)至異議人辯稱，不知何謂「在設有禁止停車標誌、標線處所
    」意思。惟觀諸舉發機關所提出照片，本件違規行為停車地
    點路側，係設有黃實線，此即禁止停車路段。又道路號誌、
    標線、標誌之規劃設置，係屬交通主管機關裁量權，若非顯
    有濫用裁量、怠於裁量或逾越裁量違法情事，尚無由司法機
    關介入審查餘地。本件異議人並未提出本件違規停車地點附
    近設有收費停車場，其附近路段路側劃設黃實線禁止停車，
    即有標線設置不當違法事證供法院參酌。故異議人抗辯，尚
    屬無據。從而，原處分機關指受處分人在設有禁止停車標線
    處所停車違規行為，依道路交通管理處罰條例第五十六條第
    一項第四款規定，對受處分人裁處罰鍰新台幣九百元等情。
五、本院經核，原裁定認事用法，均無違誤，原處分機關，所為
    裁處，亦屬妥適。抗告意旨雖以：當地政府機關在系爭路段
    劃設黃實線禁止停車，係道路標線規劃不當；又本件若非舉
    發地點附近有慈濟醫院設置收費停車場，系爭路段何以會禁
    止停車？此顯然有掛勾嫌疑云云。然查：(一)本件抗告人所有
    小客車停在黃實線，抗告人對此違規事實並不爭執，則抗告
    人所有小客車，於上述時地，停在禁止停車黃標線違規事實
    ，堪以認定，業據原審認定屬實，已如前述。次按行政處分
    係指行政機關就公法上具體事件所為決定或其他公權力措施
    ，而對外直接發生法律效果單方行政行為；前項決定或措施
    相對人雖非特定，而依一般性特徵可得確定其範圍者，為一
    般處分，適用本法有關行政處分規定；有關公物之設定、變
    更、廢止或其一般使用者，亦同，行政程序法第九十二條亦
    有明文。又依道路交通管理處罰條例第五條規定：為維護道
    路交通之安全與暢通，公路或警察機關於必要時得發布命令
    ，劃定行人徒步區，或指定某線道路或劃定某一道路區段，
    禁止或限制車輛，行人通行或禁止穿越道路。該規定乃屬行
    政機關法定職權行使，且非專對特定人為行政處分，是道路
    交通標線指定，核屬行政程序法第九十二條第二項所定一般
    處分（最高行政法院七二判字三二七號判決參照）。抗告人
    指稱當地政府機關，在系爭違規地點，劃黃實線禁止停車，
    係道路標線規劃不當云云。惟道路號誌、標線、標誌規劃設
    置，依上說明，既係行政程序法九十二條第二項所定一般處
    分，則依行政程序法第九十二條第二項規定，自應適用有關
    行政處分規定。而行政處分確定後，即發生行政處分「構成
    要件效力」，有拘束任何第三人及法院之法律效果（參閱吳
    庚，行政法之理論與實用，九十四年八月九版，三七二至三
    八二頁）。本件警察機關在系爭路段設置道路標線，此行政
    處分既已確定，依上說明，則該道路標線設置，對任何人即
    有拘束力，當同時拘束抗告人。抗告人指摘當地政府機關在
    系爭路段劃黃實線禁止停車，係道路標線規劃不當，自非可
    取。(二)至抗告人稱本件若非舉發地點附近有慈濟醫院設置收
    費停車場，則此路段何以會禁止停車？以此推論本件有掛勾
    嫌疑云云。然此僅為抗告人臆測，並未提出相關事證以佐，
    自難採信。是抗告人指系爭路段劃設標線有掛勾嫌疑，要屬
    無據。綜上，抗告意旨所述，為無理由，應予駁回。
據上論斷，應依道路交通案件處理辦法第二十六條，刑事訴訟法
第四百十二條，裁定如主文。
中    華    民    國    97    年     8   月     13    日
                  刑事第六庭   審判長法  官  蔡崇義
                                     法  官  杭起鶴
                                     法  官  董武全
以上正本證明與原本無異。
不得再抗告。
                                     書記官  許美惠
中    華    民    國    97    年     8   月    14    日


司法院資訊處製作；財團法人民間司法改革基金會備份。
